臺灣台南地方法院民事裁定　九十三年度小上字第二九號
　　上　訴　人　乙○○○
　　被上訴人　　甲○○
右當事人間請求給付票款事件，上訴人對於中華民國九十三年五月十日臺灣臺南地方
法院新營簡易庭九十二年度營小字第七二六號之第一審民事小額判決提起上訴，本院
裁定如左：
    主    文
上訴駁回。
第二審訴訟費用由上訴人負擔。
    理    由
一、按關於請求給付金錢或其他代替物或有價證券之訴訟，其標的金額或價額在新臺
    幣十萬元以下者，適用小額程序；對於小額程序之第一審裁判之上訴或抗告，非
    以其違背法令為理由，不得為之；再上訴狀內應記載上訴理由，表明下列各款事
    項：一原判決所違背之法令及具體內容。二依訴訟資料可認為原判決有違背法令
    之具體事實，民事訴訟法第四百三十六條之八第一項、同條之二十四第二項、同
    條之二十五分別定有明文。又依同法第四百三十六條之三十二準用同法第四百六
    十八條、第四百六十九條第一款至第五款之規定，判決不適用法規或適用不當者
    ，為違背法令，而判決有同法第四百六十九條第一款至第五款之各款事由者，為
    當然違背法令。是當事人對於小額程序之第一審判決提起上訴，如依民事訴訟法
    第四百六十八條規定，以第一審判決有不適用法規或適用法規不當為理由時，其
    上訴狀或理由書應有具體之指摘，並揭示該法規之條項或其內容，若係成文法以
    外之法則，應揭示該法則之旨趣，倘為司法院解釋或最高法院之判例，則應揭示
    該判解之字號或其內容，如以民事訴訟法第四百六十九條第一款至第五款所列情
    形為理由時，其上訴狀或理由書，應揭示合於該條款之事實，上訴狀或理由書如
    未依此項方法表明，或其所表明者，顯與上開法條規定之情形不相合時，即難認
    為已對第一審判決之違背法令有具體之指摘，其上訴自難認為合法。
二、本件上訴人對於民國九十三年五月十日本院新營簡易庭九十二年度營小字第七二
    六號第一審小額訴訟程序之原判決，固於法定期間內提起上訴，然就其上訴理由
    所載，無非係陳稱：伊簽發之發票日為九十一年十二月二十六日、票據金額新台
    幣（下同）七萬零七百元、票號Ｗ0000000號、付款人為新營郵局之支票
    一紙（下稱：系爭支票），係作為森研泰有限公司（下稱：森研泰公司）以另二
    紙支票向曾林素葉辦理票貼之擔保票據，訴外人曾林素葉於九十一年九月二十六
    日匯入其夫蔡順華帳戶之六萬元款項，係支付予森研泰公司票貼之金額，而上開
    二紙票貼支票事後均已兌現，伊與訴外人曾林素葉並無債權債務關係存在，又訴
    外人曾林素葉與被上訴人為母女關係，而上開六萬元款項亦係自被上訴人之帳戶
    所匯出，可證被上訴人係惡意、無對價取得系爭支票，上訴人得對抗被上訴人，
    被上訴人不得行使票據權利等語。
三、查上訴人於原審起訴請求之訴訟標的金額為七萬零七百元，在十萬元以下，應適
    用民事訴訟法所規定之小額訴訟程序，合先敘明。又本件上訴人雖對第一審判決
    提起上訴，然所稱：伊簽發系爭支票係作為森研泰公司以另二紙支票向曾林素葉
    辦理票貼之擔保票據，嗣上開二紙票貼支票事後均已兌現，伊與訴外人曾林素葉
    並無債權債務關係存在，又訴外人曾林素葉與被上訴人為母女關係，系爭支票擔
    保之六萬元款項，亦係自被上訴人之帳戶所匯出，可證被上訴人係惡意、無對價
    取得系爭支票云云，均屬事實之陳述，並未表明原判決所違背之法令及其具體內
    容，及依訴訟資料可認原判決有違背法令之具體事實，揆諸首揭說明，本件上訴
    人之上訴程式已於法不合。
四、又按以惡意或重大過失取得票據者，不得享有票據上之權利，票據法第十四條第
    一項定有明文，所謂以惡意或重大過失取得票據者，係指從無處分權人之手受讓
    票據，於受讓票據當時明知或可得而知轉讓票據之人，就該票據無權處分而仍予
    收取而言，如從有正當處分權人之手受讓票據，係出於惡意時，亦僅生票據法第
    十三條但書所規定，票據債務人得以自己與發票人或執票人之前手間所存人的抗
    辯之事由，對抗執票人而已，尚不生執票人不得享有票據上權利之問題。（最高
    法院九十二年度台上字第一二四六號判決、六十七年台上字第一八六二號判例意
    旨參照）。查系爭支票係由上訴人簽發交付予被上訴人之母即訴外人曾林素葉以
    為借款之擔保，嗣經被上訴人之帳戶匯出借款款項予上訴人後，而由被上訴人取
    得系爭支票等情，業經證人曾林素葉於原審證述明確（見原審卷第三四頁），則
    被上訴人並非自無權處分人取得系爭支票，自無適用票據法第十四條第一項規定
    之餘地。
五、另按票據債務人不得以自己與發票人或執票人之前手間所存抗辯之事由對抗執票
    人。但執票人取得票據出於惡意者，不在此限，票據法第十三條固定有明文。惟
    票據行為，為不要因行為，執票人不負證明關於給付之原因之責任，如票據債務
    人主張執票人取得票據出於惡意時，則應由該債務人負舉證之責（最高法院六十
    四年台上字第一五四○號判例意旨參照）。查上訴人雖辯稱系爭支票為伊向訴外
    人林素葉借款之擔保票據，被上訴人係惡意取得系爭支票云云，惟就此抗辯事由
    是否存在，自應由主張此事實存在之上訴人負舉證責任，而上訴人就此抗辯事由
    無法舉證以實其說，則被上訴人對於上訴人自得行使票據債權，上訴人僅空言指
    摘被上訴人為惡意執票人云云，亦無可採，併予敘明。
六、據上論結，本件上訴為不合法，依民事訴訟法第四百三十六條之三十二第二項、
    第四百四十四條第一項前段、第九十五條、第七十八條，裁定如主文。
中　　　華　　　民　　　國　　九十三　　年　　　七　　　月　　 十六 　　日
                                    臺灣臺南地方法院民事第一庭
~B審判長法官　李文賢
~B法　　　官　何清池
~B法      官　張銘晃
右正本證明與原本無異。
本裁定不得抗告。
中　　　華　　　民　　　國　　九十三　　年　　　七　　　月　　 十九 　　日
~B法院書記官　鄭吉裕
